【裁判字號】    94,訴,1034
【裁判日期】    950711
【裁判案由】    強盜等
【裁判全文】
臺灣基隆地方法院刑事判決              94年度訴字第1034號
公  訴  人  臺灣基隆地方法院檢察署檢察官
被      告  丁○○
                    另案在臺灣基隆監獄執行
選任辯護人  乙○○律師
上列被告因強盜等案件，經檢察官提起公訴（94年度偵字第4600
號），本院判決如下：
    主  文
丁○○竊盜，因脫免逮捕，而當場施以強暴，累犯，處有期徒刑
陸年陸月。
    事  實
一、丁○○前科累累、素行不良，曾有少年殺人未遂、違反槍砲
    彈藥刀械管制條例非行，成年後於民國81年、86年間分別因
    違反麻醉藥品管理條例，經判處有期徒刑6月、4月確定，又
    於89年間因施用第2級毒品罪，經判處有期徒刑5月確定，再
    於91年間因施用第1級毒品罪，經判處有期徒刑7月確定，甫
    於93年6月2日執行完畢；又於94年間因施用第1級毒品罪，
    經判處有期徒刑8月確定，再於同年間因犯竊盜及偽造文書
    等罪，即連續於94年7月20日、94年8月20日、94年9月9日三
    度入侵丙○○之住宅兼理髮廳內竊取財物並盜領其之存款，
    經本院判處有期徒刑10月確定（現正服該2罪刑）。猶不知
    悔改，因缺款花用，竟因前案已多次竊盜丙○○上開住宅兼
    理髮廳內財物得手多次，深知其之鄰居丙○○為獨居老人，
    而食髓知味，竟意圖為自己不法之所有，於民國94年11月13
    日上午10時30分許，利用丙○○位在台北縣瑞芳鎮○○○○
    路165號住宅兼理髮店（該處為透天厝，1樓前面為理髮廳，
    後面為房間、廚房，2、3樓則為房間）大門未鎖且丙○○在
    1樓後面廚房炊煮之機會，侵入非屬營業場所之丙○○1樓之
    房間內，徒手竊得床頭櫃抽屜內之現金新台幣（下同）約
    1370元及丙○○之健保卡得手，嗣丙○○聽到房間內之異聲
    ，遂走出廚房查看，丁○○知犯行敗露，遂躲至1樓樓梯下
    方，丙○○手拉丁○○，欲將丁○○自樓梯下方拉出來送辦
    ，並同時對丁○○說「你偷我東西，我要將你送派出所」，
    詎丁○○為脫免逮捕，竟以口咬丙○○右手掌背，並奮力將
    丙○○推撞牆邊櫥櫃，以此方式對丙○○施加強暴，使其受
    有右手外傷合併腫痛、左前臂挫傷合併瘀傷、右臀挫傷合併
    瘀傷等傷害後逃逸，旋將竊得之健保卡丟棄在騎樓走廊，而
    將竊得之現金花用殆盡。嗣經丙○○報警後，於同年11月13
    日22時許為警循線於臺北縣瑞芳鎮○○○○路139號前查獲
    。
二、案經丙○○訴由臺北縣政府警察局瑞芳分局報告臺灣基隆地
    方法院檢察署檢察官偵查起訴。
    理  由
一、訊據被告丁○○雖不否認有於94年11月13日上午侵入丙○○
    之住宅兼理髮店並有竊取財物，然矢口否認涉有上開準強盜
    之犯行，辯稱：伊於94年11月13日上午8時餘即第1次進入丙
    ○○之住宅兼理髮店之房間內竊盜，其竊得丙○○之健保卡
    及50元、10元之硬幣，伊拿去OK便利商店兌換成1張1千元、
    3 張1百元之紙鈔，伊另外還有竊得70元硬幣，因湊不到1百
    元，沒有辦法換成紙鈔，後來伊拿1千元去買毒品海洛因，
    注射完海洛因後才於同日上午10時30分許第2次進入丙○○
    之住宅兼理髮店竊盜，伊進入丙○○之房間內，尚未開始著
    手搜尋財物時，即被告訴人丙○○發現，丙○○拿1根棍子
    在房門口叫伊出來，伊就往前面之理髮廳跑，伊要打開理髮
    廳之大門時，丙○○從伊後面拉伊衣服，伊不理丙○○，直
    接開門衝出去，伊沒有咬、推丙○○；又伊94年11月25日接
    受檢察官偵訊之自白，係其在退藥時所作之供述云云，辯護
    人另辯稱：被害人丙○○年歲已高，記憶不清，被告所稱第
    1次進入丙○○之住宅兼理髮店竊盜1370元固然構成竊盜罪
    ，然其第2次進入丙○○之住宅兼理髮店之房間內欲竊盜，
    尚未開始開始著手即為丙○○發覺，即行逃逸，其該次僅構
    成侵入住宅罪，更無從構成準強盜罪云云。惟查：(一)、本院
    於94年11月14日行偵查中羈押訊問時，被告即已否認準強盜
    犯行，而辯稱伊偷了之後即為丙○○發現，丙○○喊伊之際
    ，伊就跑掉了云云，該次訊問畢而為本院羈押後，承辦檢察
    官係遲至94年11月25日始再行提訊被告，被告乃於該日明確
    自白準強盜犯行，該日距被告開始為本院羈押之日已有11日
    之久，被告既已遠離毒品11日，堪信其神智已不受毒品影響
    ，豈有尚在退藥之理。(二)、承辦檢察官於94年11月25日之偵
    查庭期，不僅傳訊證人即被害人丙○○，復提訊被告丁○○
    訊問，當日即訊問證人丙○○，其證稱「（問：本件案發情
    形如何？）當時我正在洗米，回到我的房間時，看到丁○○
    在我的房間內翻我的抽屜，拿出我的錢，看見他躲在樓梯下
    的空間，我就抓著他的手，要將他拉出來送派出所，結果他
    就咬我的右手掌背，並將我用力的推我撞旁間的櫥櫃，結果
    我的臀部及左手臂挫瘀傷。」等語後，再詢問被告有何意見
    時，被告即供述：「沒有，我當時確實有咬他，並用力將他
    推倒，當時他說要報警，我才咬他、推他，以便於脫逃，我
    當天只有偷1370元。」、「（問：為何上次在本署說沒有咬
    他，也沒有推他？）我當時有吸毒，所以沒有記起來。」、
    「（問：對被害人診斷證明書有何意見？）沒有。」、「（
    問：有沒有其他陳述？）沒有，我很抱歉。」等語（見偵查
    卷第50頁至51頁）。綜上數端，足認被告於檢察官提訊當日
    ，業於被害人在場之情形下接受訊問，更於檢察官就證人丙
    ○○證述遭竊3、4千元時，供述：當天確實只有偷1370元（
    於本院審理時仍堅稱僅竊取1370元），則被告既可明確供述
    竊得之金額至十位數字，焉有可能對於有無推、打及咬丙○
    ○部分印象模糊，況且當時係被害人在庭作證完全陳述後，
    始讓被告就證人證述遭準強盜之情節表示意見，已讓被告有
    答辯及對質之機會，更提示被告於警詢中否認之供述，被告
    亦辯稱：因當時有吸毒所以沒有記起來，是被告係在警詢中
    否認準強盜犯行之供述才受吸毒影響，於當日接受承辦檢察
    官偵訊時並無任何神智不清之情事，其自白應係出於自由意
    志。再證人即被害人丙○○之女兒林素珍於本院95年1月19
    日審理時亦證稱被告於94年11月25日接受檢察官偵訊時，其
    亦有在場，被告在檢察官提示其父親受傷之照片時，被告親
    口承認有咬其之父親等語。(三)、被告於警詢、94年11月14日
    、94年11月25日接受檢察官偵訊乃至其94年12月5日、94年
    12月9日自書之答辯狀，均無提及其於案發日即94年11月13
    日上午有2度入侵丙○○之住宅兼理髮店，第1次竊得1370元
    ，第2次尚未及搜尋財物即為丙○○發覺追捕之情形，反自
    陳其94年11月13日上午入侵丙○○之住宅兼理髮店竊得約現
    金2千元後即為丙○○發覺，其即躲於樓梯下方，嗣因丙○
    ○手執木棍並抓住其之衣物，其害怕遂掙扎脫逃云云，被告
    於本院審理時之所以亟思辯稱其於案發日即94年11月13日上
    午有2度入侵丙○○之住宅兼理髮店之上開情形，無非欲將
    其竊盜既遂界定為第1次入侵之行為結果，而其為丙○○發
    覺並與丙○○發生當面齟齬而逃逸之行為係第2次入侵時發
    生之情節，因之，第2次入侵即使有造成丙○○之傷害，頂
    多構成侵入住宅罪與傷害罪，若法院認丙○○之受傷係其逃
    亡時不慎造成，則被告可能僅構成侵入住宅罪，並與上開竊
    盜罪併罰，如此即可將竊盜行為與被告為脫免逮捕而施加於
    被害人丙○○之強暴行為成功加以切割，庶可脫免準強盜刑
    責。然即便被告果有2度入侵丙○○之住宅兼理髮店之上開
    情形（本院認依本案之證據言之，無此情形之可言，下述僅
    就被告是否得以此等情形而脫罪加以邏輯論述），被告亦自
    陳其案發日上午10時30分許第2次進入丙○○之住宅兼理髮
    店時，已然進入丙○○之房間內，又其既於同日上午8時餘
    即已進入丙○○之住宅兼理髮店之房間內竊得丙○○之健保
    卡及現金1370元，其甚至早於94年7月20日、94年8月20日、
    94年9月9日三度入侵丙○○之住宅兼理髮廳之房間內竊取丙
    ○○之財物並盜領其之存款（見本院94年度訴字第875號判
    決書），則被告早對丙○○財物擺放房間內何處知之甚詳，
    故其案發日第2次再度入侵丙○○之住宅兼理髮店之房間內
    之同時，即已開始搜尋財物，其竟辯稱其第2次入侵丙○○
    之住宅兼理髮店教之房間內，至為丙○○發現時，其尚未開
    始著手搜尋財物，顯與客觀事實不符，亦與社會大眾認知之
    事實相悖，其之辯詞無非卸責之謊言。(四)、證人即告訴人丙
    ○○於偵訊、本院95年1月19日、95年6月27日審理時均證以
    如事實欄一所述之其之被害情節，其對於被告竊取其之錢財
    後，如何在其欲加逮捕被告並送辦時，被告對其施加暴力造
    成其之傷害之情節，始終證述一致，且其於本院95年6 月27
    日審理時證稱伊於95年11月13日上午8時餘尚未失竊金錢，
    伊係該日上午9點半至10點之間才到後面準備作飯菜，在此
    之前，伊均在前面之理髮店裡面走動，所以伊能確定伊是該
    日上午10點多才被竊等語。再證人丙○○雖對於被竊金額曾
    有1、2千元、3、4千元、3千多元之說，乃至其於警詢時指
    述遭竊金額為6千元，其對於被竊金額之確實數字無從確定
    ，然此乃因其之年歲已高，對於其之房內之錢財之擺放及數
    字自無從詳細記憶（其對此亦不避諱），是以，被告竊取之
    金額以其自白之1370元為本院認定之基準，以符罪疑惟輕之
    法理。(五)、被害人丙○○之傷勢顯係經齧咬及推擠碰撞所致
    ，其於94年11月13日即致臺灣區煤礦礦工福利委員會瑞芳醫
    院就診時，係受有右手外傷、合併腫痛，左前臂挫傷合併瘀
    傷，右臀挫傷合併瘀傷等傷害，有該醫院診斷證明書1紙附
    卷可稽，其中右手外傷部分（右手掌背之瘀傷）業據被害人
    於本院證稱即係遭被告咬傷，此與卷附傷勢部位之照片相符
    ，辯護人質疑被告若果有推被害人，以被害人之年紀言，應
    該會有骨折情形云云，無非臆測推斷之言，未有任何實證，
    委無可採。綜上，被告所辯各節均係臨訟卸責之詞，無足採
    信，其之犯行足堪認定。
二、核被告所為，係犯刑法第306條第1項之侵入住宅罪、第329
    條準強盜罪。被告於竊盜後，遭告訴人丙○○發現，為脫免
    逮捕，當場施以強暴，乃準強盜罪之當然結果，僅論以準強
    盜罪，而不再另論傷害罪。查被告行為後，94年1月7日修正
    公布之刑法，自95年7月1日施行，修正後之刑法刪除第55條
    關於牽連犯之規定；本件被告所犯上開2罪具有牽連犯之關
    係，依修正前即行為時之規定，應從一重之準強盜罪處斷；
    依修正後之刑法既已刪除牽連犯之規定，則所犯上述2罪應
    依數罪併罰之規定分論併罰；比較新舊法之規定，修正後之
    規定並非較有利於被告，依修正後刑法第2條第1項之規定，
    應適用行為時之法律，即適用修正前刑法第55條牽連犯之規
    定，從一重之準強盜罪處斷。被告前科累累、素行不良，曾
    有少年殺人未遂、違反槍砲彈藥刀械管制條例非行，成年後
    於81年、86年間分別因違反麻醉藥品管理條例，經判處有期
    徒刑6月、4月確定，又於年89年間因施用第2級毒品罪，經
    判處有期徒刑5月確定，再於91年間因施用第1級毒品罪，經
    判處有期徒刑7月確定，甫於93年6月2日執行完畢，此有臺
    灣高等法院被告前案紀錄表一紙在卷可稽，茲於五年以內再
    故意犯本件有期徒刑以上之罪，不論依修正前之刑法第47
    條，或修正後之刑法第47條第1項之規定，均構成累犯，對
    被告而言並無有利或不利之情形，自不生新舊法比較之問題
    ，應逕依修正前之刑法第47條，論以累犯，並加重其刑。爰
    審酌被告年紀輕輕，非惟前科累累、素行不良，於本案且係
    對己之鄰居之獨居老人心懷不軌，基於前案不法所獲甚豐、
    作案甚易，即食髓知味、軟土深掘，再度前往被害人住處竊
    盜並為脫免逮捕而對年事已高之被害人施加暴力造成被害人
    之身體傷害，其心可誅彰彰明甚，其事後又未見絲毫愧悔等
    一切情狀，量處如主文所示之刑。
據上論斷，應依刑事訴訟法第二百九十九條第一項前段，刑法（
修正後）第二條第一項前段、第三百零六條第一項、第三百二十
九條、、（修正前）第五十五條、（修正前）第四十七條，刑法
施行法第一條之一第二項前段，罰金罰鍰提高標準條例第一條前
段，判決如主文。
本案經檢察官甲○○到庭執行職務
中    華    民    國    95    年    7     月    11    日
                  刑事第四庭審判長法  官  鄭景文
                                  法  官  王美婷
                                  法  官  曾雨明
以上正本證明與原本無異。
對於本件判決如有不服，應於收受送達後10日內，向本院提出上
訴書狀，上訴於臺灣高等法院，並按他造當事人之人數附具繕本
。
中    華    民    國    95    年    7     月    17    日
                                  書記官  王靜敏
附錄法條：
中華民國刑法第306條第1項：
無故侵入他人住宅、建築物或附連圍繞之土地或船艦者，處 1 年
以下有期徒刑、拘役或 3 百元以下罰金。
中華民國刑法第329條：
竊盜或搶奪，因防護贓物、脫免逮捕或湮滅罪證，而當場施以強
暴脅迫者，以強盜論。


司法院資訊處製作；財團法人民間司法改革基金會備份。
